【裁判字號】    90,聲再,509
【裁判日期】    901107
【裁判案由】    聲請再審
【裁判全文】
台灣高等法院刑事裁定                    九十年度聲再字第五○九號
    再審聲請人
    即受判決人  甲○○
右列聲請人因洩密等案件，對於本院八十九年度上訴字第一八九號，中華民國九十年
八月二十九日確定判決聲請再審，本院裁定如左：
    主  文
再審之聲請駁回。
    理  由
一、聲請意旨略稱：原判決未審酌對聲請人有利證據，(一)關於中柬、中泰航約部分
    ：證人即交通部民航局人員程嘉莉、林信得、呂正華等人，所為證詞有利於聲請
    人，均證明公訴所指洩密事項均非機密，如呂正華對於八十七年二月四日聯合報
    郭錦萍刊登有關中柬航權談判之報導，表示「整體看來可以說 (與其所簽公文)
    大致相同」，可證明中柬航約內容早經報紙披露，無機密性可言。程嘉莉亦證明
    明中泰及其他航約談判除簽約層次外，均非機密，只是承辦人習慣性以機密標示
    ，原判決未予審酌。(二)中正機場二期貨運站民營化資料部分：該份「申請須知
    草案」已附卷，共達百餘頁，不可能如公訴書所指，在數分鐘內傳真予鄭克興，
    原判決忽視不予審酌。又前交通部長蔡兆陽、次長張家祝，均回函原審盛讚聲請
    人稱職表現，無不當發言或洩密情事，原判決亦未審酌。(三)關於中泰航權機密
    文件公文，經原審勘驗筆錄結果，陳如嬌於調查局受訊時未供稱聲請人有傳真公
    文函稿五頁之陳述，原判決不予排除該不利於聲請人之陳如嬌調查局筆錄，亦係
    未予審酌。原判決既漏未審酌上揭諸多重要證據，爰依法提起再審聲請云云。
二、按刑事訴訟法第四百二十條第一項第六款所謂「發現確實之新證據」，係指該證
    據於事實審法院判決前業已存在，為法院、當事人所不知，不及調查斟酌，至其
    後始行發現，且就證據本身形式觀察，必須顯然可認為足以動搖原有罪確定判決
    ，而為受判決人無罪、免訴或輕於原判決所認罪名之判決者為限。亦即該「新證
    據」須可認為確實具有足以動搖原確定判決，而對受判決人為更有利判決之「確
    實性」外，尚須具備該證據係在事實審法院於判決前已存在，因未經發見，不及
    調查斟酌，或審判時未經注意，至其後始行發見之「新規性」特質，二者均屬不
    可或缺，倘若未兼備上開學理上所謂「確實性」與「新規性」之二種為聲請再審
    新證據之特性，即不能據為聲請再審之原因。最高法院十九年抗字第八號、四十
    九年臺抗字第七十二號、五十年臺抗字第一○四號等判例可資參照。又刑事訴訟
    法第四百二十條第一項第六款所謂確實之新證據，係指在本體上顯然足為受刑人
    有利判決之基礎、無須經過調查之訴訟資料而言。是本條再審聲請規定之適用前
    提，自須提出原訴訟程序中所未提出之具體證據方法，而非徒就卷宗內業已存在
    之事證，針對法院取捨認定之職權行使加以指摘。又不得上訴於第三審法院之案
    件，其經第二審法院確定之有罪判決，以就足生影響於判決之重要證據漏未審酌
    為由，固得聲請再審，惟該漏未審酌證據仍須以可認為確實足以動搖原確定判決
    ，而為受判決人有利之判決者為限，此觀刑事訴訟法第四百二十一條規定自明。
三、經查：再審聲請人即被告甲○○如何於交通部部長室及民航局局長室任職期間，
    其職責兼負新聞聯絡工作，因記者發掘新聞之急迫需求，以職務上所知悉或持有
    之應祕密文書，洩漏或交付應祕密之「中柬航權草約機密文書」、「中、泰航約
    諮商修訂經過與結果」機密文件、「徵求民間機構參與營運、興建一、二期航空
    貨運站申請須知（草案）」機密文件等文書予中國時報、工商時報等記者，籠絡
    傳媒工作者，犯有刑法第一百三十二條第一項之交付國防以外應祕密之文書罪等
    情，業據原判決臚陳甚詳。
四、查，「中柬航權草約」、「中、泰航約諮商修訂經過與結果」等文書，因係有關
    國際民航雙邊協定之策劃事項，業經交通部及民航局核列為「機密」等級文件，
    有交通部八十八年八月十八日交政密八十八字第○○七五九號函附卷可稽，又民
    航局國際科承辦人員程嘉莉亦證稱：「中泰航權牽涉國家利益，未正式簽約前，
    不對外發表，為雙方之共識，張兼局長有約束成員必須對外保密，伊在簽辦八十
    七年九月三日企國（八七）字第二六六八○號有關「中、泰航約修訂經過與結果
    」之報部函時，均依照「民航局公務機密維護規定」之專案機密維護方式列為機
    密件處理」等語在卷，另證人即時任民航局局長張家祝亦證稱：中泰航權在八十
    八年七月簽約前係屬機密，伊有交代組員不能外洩等語，故聲請人認非機密文件
    ，核與政府規定不符。
五、另依原判決所引述證人呂正華證詞稱：「中、柬航約中民航局來函及伊所簽之公
    文，均為應秘密文件，均加註密字，因為有關航權談判，交通部都會以密件處理
    ，主要避免在簽約前節外生枝；．．．．甲○○在電話中所談之內容，與民航局
    之來函及伊所簽辦之八十七年二月十二日企（八七）字第○二二三六號函內容大
    致相同等語」云云，亦係在表明上開文件係機密文件，且聲請人之電話告知係洩
    密行為，聲請人對呂正華之證詞尚有曲解。又原判決引用證人陳如嬌證稱：「甲
    ○○曾於八十七年三月三日晚上，將中、柬航權談判內容資料告訴伊，伊也有寫
    過相關報導」，「伊當時要替ＴＶＢＳ周刊撰寫航權回顧之外稿，故曾向甲○○
    索取有關中泰航權相關資料，甲○○也確實有傳真給伊，伊參考該文件確曾向Ｔ
    ＶＢＳ周刊投稿等語」等語，復引通訊監察譯文所顯示，被告確有於電話中洩漏
    其因職務上所知悉有關中、柬航權之內容，此有該譯文附卷可參，且有台北市調
    處所截獲之傳真文件五張可稽，凡此，均已證實聲請人洩密。原判決復已論及證
    人陳如嬌翻供，稱被告並未傳真上述五張文件予伊云云，及應被告及其選任辯護
    人之請求播勘陳如嬌在調查局之錄影帶，以證人陳如嬌非惟於台北市調查處坦陳
    甲○○確曾傳真上述文件予伊，即於檢察官偵查時亦供證無異，而認陳如嬌之翻
    供不可採，由上可知，關於聲請意旨所云勘驗錄影帶結果有利聲請人，原判決仍
    不予採信云云，即屬無據，顯非聲請人所稱之漏未審酌。
六、又聲請人交付「徵求民間機構參與營運、興建一、二期航空貨運站申請須知（草
    案）」密文件部分，經查，依上述交通部八十八年八月十八日交政密八十八字第
    ○○七五九號函，認「航空貨運站民營化規劃過程案，自八十七年八月二十五日
    民航局報送本部核定以來，本件即以密件處理，後經本部再請台北航空貨運站於
    同年十月三日來部做專案報告，迄至十二月份核定，均依照保密規定辦理」，則
    該查扣之文書自屬機密文件亦明。又依證人林信得證稱：「台北航空貨運站民營
    化及二期航空貨運站ＢＯＴ案，係民航局空運組負責承辦，伊係組長，由伊負責
    督導，．．．．工商時報所刊載之內容，疑係出自八十七年八月二十五日空運管
    （八七）字第二五六五二–一號函之報部公文，公文所列機密等級為密件」等語
    ，及參諸交通部政風處亦曾追查該案之洩密情形，調查結果簽呈可參，均認八十
    七年九月十四日工商時報第三版所報導之內容係有人洩漏相關文件；再依八十七
    年九月十一日通訊監察譯文及傳真機通聯紀錄，被告確有將該文件之重要內容，
    依鄭克興指示傳真予鄭克興，此亦有譯文表及通聯紀錄附卷可稽。聲請人稱渠未
    傳真機密文件予鄭克興云云，即屬不實。至中正機場二期貨運站民營化「申請須
    知草案」，共達百餘頁，不可能如公訴書所指，在數分鐘內傳真予鄭克興云云，
    是否可採，尚待調查，並非立即可判定，亦即該事實有無及真假，非經調查不能
    證明其真偽，顯非不須經調查，即足以動搖原判決，使受判決人受有利之裁判。
    綜上所述，上開再審聲意旨所述，或已卷存而為原判決所不採，或為再審聲請人
    主觀判斷及避就之詞，顯均不足以動搖原判決，依照上開說明，本件聲請人之再
    審聲請為無理由，應予駁回。
據上論斷，應依刑事訴訟法第四百三十四條第一項裁定如主文。
中      華      民      國    九十      年     十一     月      七      日
                              臺灣高等法院刑事第九庭
                                    審判長法  官  李  文  成
                                          法  官  周  盈  文
                                          法  官  官  有  明
右正本證明與原本無異。
不得抗告。
   書記官  林  蓓  瑜
中      華      民      國    九十      年     十一     月       八     日


司法院資訊處製作；財團法人民間司法改革基金會備份。
